【裁判字號】    99,消債抗,223
【裁判日期】    990917
【裁判案由】    聲請更生程序
【裁判全文】
臺灣高雄地方法院民事裁定           99年度消債抗字第223號
抗  告  人  甲○○
相  對  人  京城商業銀行股份有限公司
法定代理人  乙○○
上列抗告人因相對人消費者債務清理事件聲請保全處分，對於民
國99年8 月6 日本院98年度消債更字第312 號第一審裁定提起抗
告，本院合議庭裁定如下：
    主  文
抗告駁回。
抗告程序費用新台幣壹仟元由抗告人負擔。
    理  由
一、抗告意旨略以：相對人於本院99年度司執字第26372 號強制
    執行事件中，係就抗告人之自用住宅強制執行，而抗告人已
    依據消費者債務清理條例第54條之規定，擬定自用住宅清償
    方案，倘房屋遭拍賣，將使抗告人無處可居，且影響債務清
    償案件程序之進行，況抗告人於更生程序中，有與自用住宅
    債權人訂定特別條款之權利，且抗告人亦已表明要與相對人
    就自用住宅訂定特別條款，為此本院就有抵押權之債權部分
    變更原保全處分裁定，於法顯有違誤，爰於法定期間內提起
    抗告，聲明請求廢棄原裁定等語。
二、按法院就更生或清算之聲請為裁定前，得因利害關係人之聲
    請或依職權，以裁定為下列保全處分：一、債務人財產之保
    全處分；二、債務人履行債務及債權人對於債務人行使債權
    之限制；三、對於債務人財產強制執行程序之停止；四、受
    益人或轉得人財產之保全處分；五、其他必要之保全處分。
    消費者債務清理條例第19條第1 項固定有明文，惟同條例第
    48條第2 項及第69條後段亦有規定，於法院裁定開始更生程
    序後，除有擔保及有優先權之債權外，對於債務人不得開始
    或繼續訴訟及強制執行程序以及更生程序終結時，依第48條
    規定不得繼續之強制執行視為終結。是於法院裁定准予更生
    程序前，除別有緊急或必要情形致更生目的無法達成外，債
    權人依法得訴訟及為強制執行之權利均應不受影響。蓋消費
    者債務清理條例第19條第1 項保全處分之目的，係為防杜債
    務人之財產減少，維持債權人間之公平受償並使債務人有重
    建更生之機會，並非作為債務人延期償付債務之手段，有礙
    於法院裁准更生或清算後相關法定程序之進行。又對債務人
    有擔保或有優先權之債權人，依第48條第2 項、第68條之規
    定，毋庸經由更生程序行使其權利，故法院依消費者債務清
    理條例第19條規定裁定就債務人之財產予以保全處分者，該
    項保全處分之效力，仍不及於對債務人之財產有擔保或有優
    先權之債權人。
三、經查：
（一）本件抗告人向本院聲請更生並聲請為保全處分，本院於民
      國（下同）99年6 月17日99年度審消債更字第215 號裁定
      本院99年度司執字第26372 號強制執行事件，不得繼續強
      制執行其所有坐落高雄市○○區○○段221 地號土地及其
      上同段3466建號建物，即門牌號碼高雄市○○區○○街99
      號13樓房屋之程序在案。惟因聲請強制執行之債權人京城
      商業銀行股份有限公司（下稱京城銀行）為執行標的不動
      產之第一順位抵押權人，有土地及建物登記謄本在卷可稽
      。故京城銀行聲請強制執行之債權，即為有優先權之債權
      ，依前揭消費者債務清理條例第48條第2 項規定，其執行
      本不受更生程序裁定開始之影響。開始更生裁定前是否以
      保全處分限制其強制執行，均無礙抵押權所擔保之債權之
      後繼續執行程序及優先全額受償，他普通債權人僅得就受
      償之餘額分配，京城銀行是否停止執行，實與普通債權人
      之公平受償不生影響。是以京城銀行陳明其已取得對抗告
      人之執行名義，並不參與將來抗告人之更生程序，欲逕行
      使抵押權求償，因而向原審聲請變更保全處分裁定，准予
      相對人繼續對抗告人所有系爭不動產行使擔保物權求償，
      於法有據，自應准許。
（二）又按債務人得與自用住宅借款債權人協議，於更生方案定
      自用住宅借款特別條款。但自用住宅另有其他擔保權且其
      權利人不同意更生方案者，不在此限。消費者債務清理條
      例第54條定有明文。是所謂自用住宅借款特別條款，於自
      用住宅有其他擔保債權時，非經擔保權人同意，即無由成
      立。本件系爭不動產抵押權人京城銀行果有意與聲請人訂
      立自用住宅借款特別條款，即無開始強制執行程序之必要
      ，縱開始強制執行程序，仍得聲請延緩強制執行程序或撤
      回強制執行之聲請；反之，擔保權人京城銀行如繼續強制
      執行程序之進行，則顯係無意與聲請人成立自用住宅借款
      特別條款，縱予一時保全，仍無法避免其於更生程序開始
      後聲請拍賣自用住宅（消費者債務清理條例第54條立法理
      由參照），並徒增強制執行程序延滯及延滯期間擔保債權
      利息、違約金之增加，減少普通債權人於更生程序之受償
      比例，是以，本院認亦無以聲請人曾聲請適用自用住宅借
      款特別條款為由，即予停止系爭不動產執行程序之必要。
四、綜上所述，原審裁定本院99年度司執字第26372 號強制執行
    程序，除相對人外，不得繼續強制執行程序，核無違誤，抗
    告意旨猶執前詞，指摘原裁定不當，為無理由，應予駁回。
五、據上論結，本件抗告為無理由，依消費者債務清理條例第15
    條，民事訴訟法第495 條之1 第1 項、第449 條第1 項、第
    95條、第78條，裁定如主文。
中    華    民    國    99    年    9     月    17    日
          民事鳳山分庭審判長法      官  楊富強
                            法      官  張琬如
                            法      官  何悅芳
以上正本證明與原本無異。
本裁定不得再抗告。
中    華    民    國    99    年    9     月    17    日
                            書  記  官  陳俐嫺

司法院資訊處製作；財團法人民間司法改革基金會備份。
